【裁判字號】    90,上訴,247
【裁判日期】    900320
【裁判案由】    傷害致死
【裁判全文】
臺灣高等法院臺南分院刑事判決                九十年度上訴字第二四七號    Ｃ
      上  訴  人
      即  被  告  甲  ○  ○
      選任辯護人  王  成  彬
右上訴人因傷害致死案件，不服臺灣臺南地方法院八十九年度訴字第一三九三號中華
民國八十九年十二月二十八日第一審判決（起訴案號：臺灣臺南地方法院檢察署八十
九年度偵字第一Ｏ五三號），提起上訴，本院判決如左：
      主      文
原判決撤銷。
甲○○傷害人之身體因而致人於死，處有期徒刑柒年。又連續私行拘禁，處有期徒刑
伍月，扣案之綿質麻花繩貳條、紅色布條壹捆、白色塑膠條壹條均沒收。應執行有期
徒刑柒年參月。扣案之綿質麻花繩貳條、紅色布條壹捆、白色塑膠條壹條均沒收。
      事      實
一、甲○○與黃靈順係父子關係，於民國（下同）八十九年七月三十日九時三十分，
    在台南縣新營市○○路七十號居所，因黃靈順（七十六年六月二十八日生）竊取
    其金錢，即以白色塑膠毆打黃靈順手、腳及臂部（傷害部分未據告訴），並基於
    概括犯意，將之私行拘禁在居所三樓房間，內且將前後門窗均以螺絲釘死，以防
    止黃靈順脫逃。詎料黃靈順仍由該房間之氣窗鑽出，甲○○知悉後，於同日十一
    時許將黃靈順尋回，乃基於傷害之犯意，其客觀上能預見徒手毆打年方十三歲生
    命尚屬脆弱之黃靈順頭部及腹部，可能傷及要害而發生死亡之結果，竟徒手毆打
    黃靈順之頭部及腹部，嗣於同日十三時三十分許，甲○○欲外出，為防上黃靈順
    外出，復承上開概括犯意，以綿質麻花繩及紅色布條反綁黃靈順之手腳，並將之
    私行拘禁在房間內。迨至同日十七時許，甲○○返家見黃靈順倒在地上，臉色蒼
    白，手腳冰冷，乃呼叫救護車送醫急救，惟黃靈順仍因腦水腫及腦疝不治死亡。
    經警查獲，扣得綿質麻花繩貳條、紅色布條壹捆、白色塑膠條壹條。
二、案經臺南縣警察局新營分局報告臺灣臺南地方法院檢察署檢察官偵查起訴。
      理      由
一、右揭事實，業據上訴人即被告迭於警訊、原審偵審及本院審理時坦承不諱，並有
    被告作案之器物綿質麻花繩及紅色布條扣案可證。而被害人黃靈順確因被告之毆
    打致發生腦水腫及腦疝死亡，亦經檢察官督同法醫及檢驗員到場相驗及解剖屬實
    ，製有勘驗筆錄、驗斷書、相驗屍體證明書及鑑定書在卷可稽。再查，被害人黃
    靈順係被告之親生子，僅十三歲，年幼懵懂無知，彼此間應無深仇大恨，僅因黃
    靈順竊取金錢及遭其幽禁卻又自房間之氣窗鑽出等事由，而徒手毆打黃靈順之頭
    部及腹部，應無斷斲被害人性命之必要，因之，被告僅有傷害之犯意，而無殺人
    之意思，應堪認定。再酌以被告徒手毆打年方十三歲生命尚屬脆弱之黃靈順頭部
    及腹部，客觀上衡之，當能預見可能擊傷被害人之要害而發生死亡之結果，亦堪
    認定。故被告之事證明確，犯行堪以認定。
二、核被告所為，係犯刑法第二百七十七條第二項前段之傷害致於死罪及第三百零二
    條第一項之妨害自由罪。被告先後兩次妨害自由犯行，反覆實施，時間緊接，所
    犯罪名相同，顯係出於概括之犯意為之，為連續犯，爰依刑法第五十六條之規定
    以一罪論，並加重其刑。其所犯上開二罪，犯意各別，罪名不同，應予分論並罰
    。
三、原審認被告之罪證明確，因予以論罪科刑，固非無見，惟（１）按加重結果犯，
    以行為人能預見其結果之發生為要件（見刑法第十七條），原判決論以被告傷害
    致死加重結果犯罪責，其事實及理由未論及被告對被害人之死亡重結果是否能預
    見，顯有不當。（２）原判決對被告先後兩次妨害自由行為何以僅論以一罪，判
    決理由未據予以說明，亦有不當。（３）被告僅因被害人竊錢之細故，即對幼子
    予以私行拘禁在居所三樓房間，且將前後門窗均以螺絲釘死，以防止脫逃，又以
    綿質麻花繩及紅色布條反綁黃靈順之手腳，並毆打其頭部及腹部致死，殘害幼苗
    之手段兇惡無情，衡諸其犯罪情狀客觀上並無足堪憫恕之處，原審依刑法第五十
    九條規定，酌量減輕其刑，顯有未洽。被告上訴意旨指摘原判決量刑過重而有不
    當之處，雖無可取，惟原判決既有上開可議之處，自應由本院將原判決予以撤銷
    改判。爰審酌被告僅因其幼子竊錢之細故，未思以愛心予以匡正，卻矯枉過正，
    以私行拘禁在居所三樓房間，且將前後門窗均以螺絲釘死，又以綿質麻花繩及紅
    色布條反綁被害人之手腳，並毆打其頭部及腹部致死，殘害幼苗之手段卑劣兇惡
    無情，所生危害及犯後態度等一切情狀，就傷害致死部分改量處被告有期徒刑七
    年，就私行拘禁部分改量處被告有期徒刑五月，並定其應執行刑為有期徒刑七年
    三月。扣案之綿質麻花繩貳條、紅色布條壹捆、白色塑膠條壹條，係被告所有供
    犯罪所用，依法宣告均沒收。
據上論斷，應依刑事訴訟法第三百六十九條第一項前段、第三百六十四條、第二百九
十九條第一項前段、刑法第五十六條、第二百七十七條第二項前段、第三百零二條第
一項、第五十一條第五款、第三十八條第一項第二款，罰金罰鍰提高標準條例第一條
前段，判決如主文。
本案經檢察官邱克斌到庭執行職務。
中    華    民    國      九十      年      三      月      二十        日
                                  臺灣高等法院臺南分院刑事第一庭
                                      審判長法官  鄭    文    肅
                                            法官  黃    聰    明
                                            法官  王    浦    傑
右正本證明與原本無異。
如不服本判決，應於判決送達後十日內向本院提出上訴狀，其未敘述理由者並應於提
出上訴狀後十日內向本院補提理由書（應附繕本)。
                                      法院書記官  蔡    振    豐
中    華    民    國      九十      年      三      月      二十七      日
附錄法條：
刑法第二百七十七條第二項前段：犯前項之罪因而致人於死者，處無期徒刑或七年以
                              上有期徒刑，致重傷者，處三年以上十年以下有期
                              徒刑。
刑法第三百零二條第一項：私行拘禁或以其他非法方法，剝奪人之行動自由者，處五
                        年以下有期徒刑、拘役或三百元以下罰金。


司法院資訊處製作；財團法人民間司法改革基金會備份。
